臺灣士林地方法院刑事判決　　　　　　　　　　　　　九十一年度易字第八三二號
　　公　訴　人　臺灣士林地方法院檢察署檢察官
　　被　　　告　丁○○
右列被告因竊盜案件，經檢察官提起公訴（九十一年度偵字第四四四四號），本院判
決如左：
    主  文
丁○○竊盜，處有期徒刑肆月，如易科罰金，以參佰元折算壹日。
    事  實
一、丁○○於民國九十年八月中旬至同年九月底止受僱於丙○○所開設之頂崎工程行
    擔任水電工。於九十年九月二十六日上午八時三十分許，丁○○在台北市○○區
    ○○路與民權大橋（起訴書誤載為民族大橋，應予更正）十字路口之力麗家具工
    地工作，其於前往丙○○所駕駛停放工地旁之小貨車上拿取工具之際，見丙○○
    所有之面額新臺幣（下同）三萬元支票一紙（付款行：台北第一信用合作社北投
    分社、發票人：頂崎工程行、票號：Ｔ0000000號、票載發票日：九十年
    十一月十日）放置車內置物箱且四下無人，竟意圖為自己不法之所有，徒手竊取
    該支票，得手後旋即於同年十月初某日，將該支票交予不知情之友人甲○○調借
    現金三萬元。丙○○因發覺其支票遺失且遍尋無著後，於票載發票日屆至前之九
    十年十一月六日報警處理，並辦理掛失止付，嗣因甲○○屆期提示上開支票，始
    經警循線查悉上情。
二、案經宜蘭縣警察局報告臺灣士林地方法院檢察署檢察官偵查起訴。
    理  由
一、訊據被告丁○○，固坦承於前揭時、地受僱丙○○擔任水電工，曾持上開支票向
    甲○○調借現金，嗣甲○○屆期提示支票，因已遭丙○○辦理掛失止付而未獲付
    款等事實，惟矢口否認有何竊盜犯行，辯稱：伊因需錢花用，乃向老闆丙○○預
    支先前工作天數之工資，因丙○○表示沒有現金，便簽發上開面額三萬元之支票
    供伊持以向人調現，該支票並非伊竊盜所得云云。惟查：
(一)前揭支票，係告訴人丙○○以頂崎工程行名義為發票人所簽發，預備用以支付該
    工程行積欠竣皓工程行之三萬元材料貨款，九十年九月二十六日付款當日，丙○○先於上午八時許前往內湖區力麗家具工地交代工人作工程，並將支票放在車上
    置物箱，其在半小時後欲離去時，發現該支票已經不見等情，業據證人丙○○迭
    於偵查及本院審理時證述明確，核與證人即竣皓工程行負責人乙○○於偵查中具
    結證稱：丙○○在九十年九月間向伊調取物料，請款金額為三萬一千九百五十元
    ，依業界作法除去零頭收取三萬元，當時伊向丙○○收支票，丙○○表示支票弄
    丟了，要再重開，並拖了二星期才又補了一張三萬元支票等語相符（見九十一年
    度偵字第四四四四號卷第六十、六十一頁），此外，並有載明丙○○於九十年十
    一月六日前往申報上開票據於九月二十六日在內湖力麗家具前遺失乙情之「遺失
    票據申報書」、「票據掛失止付通知書」等件影本附卷可稽（附於同上偵卷第十
    四、十五頁）；且查，不實申報票據遺失需負刑法誣告罪之重刑，此為上開申報
    書所明載，丙○○於填載上開申報書時應可知悉該旨，衡情要不致於出於止付三
    萬元支票之目的，而虛偽捏造遺失情事，進而甘冒遭追訴罪刑之風險，是證人丙○○證稱上開支票係預備用於給付貨款，而於前揭時、地發現遺失等情，應甚明
    確，堪認屬實。
(二)又查，被告於九十年十月初某日將前開支票交予友人甲○○乙節，業據被告自承
    在卷，核與證人甲○○於偵查中及本院審理時證述情節相符，此外，並有臺灣銀
    行樹林分行出具之掛失止付票據提示人資料表影本一紙，載明甲○○持上開支票
    前往提示付款乙情明確（附於同上偵卷第十六頁）及該支票影本、退票理由單影
    本附卷可稽（附於同上偵卷第十一至十三頁），是被告確有於證人丙○○指證其
    上開支票遺失後，持有該支票乙節，亦甚明確，堪予認定。
(三)雖被告一再辯稱該支票係丙○○簽發後交與伊使用，因其借得該票據後，十月份
    即未再去工作，丙○○一時找不到工人，心有不滿才前往掛失止付該支票云云，
    然此為證人丙○○堅詞否認，並證述該支票係準備支付竣皓工程行之款項，因發
    覺支票不見，才前往掛失止付等語明確，其證詞核屬可信，亦據認定如前，參以
    被告於本院審理時辯稱：丙○○在每月十日發給伊前月之工資，伊在九月二十六
    日向丙○○借取上開三萬元支票時，實際上已經累積九月份工作十幾天的工資未
    領，而伊日薪為一千七百元等語在卷（見本院九十三年五月十七日審判筆錄），
    如其所言屬實，則其向丙○○借款時，丙○○應已積欠其若干金額之九月份工資
    ，是以，被告如於借得支票後未再前往工作，丙○○逕可以該等支票充作支付尚
    未發放被告之九月份工資，實際上並無損失，又縱令核算後之工資與該三萬元有
    金額上之差距，亦應屬些微，實無需大費周章前往掛失止付該張支票，而衡諸一
    般常情，丙○○更無僅因不滿被告未繼續工作，即甘冒誣告罪刑，佯以支票遺失
    而前往辦理掛失止付之可能及必要，況且被告係於每月十日領取薪資，此業經丙○○到院證述明確，且為被告所是認，是以，被告如確係以預支九月份已經工作
    天數之工資為由，經丙○○同意簽發系爭支票，則因該筆工資至遲應於十月十日
    發放，則丙○○何以竟開立票載發票日為十一月十日之支票予被告，被告又豈有
    加以同意而甘於延後一個月取得工資之可能，是被告所稱該支票係向丙○○預支
    工資所得，顯悖於客觀常情，不足採信。至被告另辯稱：丙○○如主張本案支票
    係支付竣皓工程行之款項，自應可提供記載支票用途之支票簿票頭以實其說云云
    ，然查，該支票簿存根業已因淹水遭滅失，業據證人丙○○證述在卷，且該支票
    簽發迄今已將近三年，丙○○無法提供該存根以供查證，尚屬合理，然本案事實
    已臻明確，業據認定如前，縱無該支票存根以供查證，亦無礙於事實之認定。
(四)末查，系爭支票既係證人丙○○於前揭時間前往工地時，置放在車內置物箱內，
    而後察覺支票不見，顯係遭人故意拿取無訛，又被告係嗣後持有該支票之人，且
    坦承於丙○○察覺支票遺失當日，確有前往車上拿取工具，且其所稱係丙○○交
    付支票予伊之辯，既不足採信，復未能合理交待支票取得之來源，堪認被告係出
    於不法所有之意圖，而竊取該支票無訛，本案事證明確，被告犯行應堪認定，應
    依法論科。
二、核被告丁○○所為，係犯刑法第三百二十條第一項之竊盜罪。爰審酌被告犯後矢
    口否認犯行之態度，所竊得財物價值不菲，並其犯罪之動機、目的及其智識程度
    等一切情狀，量處如主文所示之刑，並依法論知易科罰金之折算標準，以示懲儆
    。
據上論斷，應依刑事訴訟法第二百九十九條第一項前段，刑法第三百二十條第一項、
第四十一條第一項，罰金罰鍰提高標準條例第一條前段、第二條，判決如主文。
本案經檢察官謝榮林到庭執行職務。
中      華      民      國    九十三    年      五      月    三十一    日
                                    臺灣士林地方法院刑事第三庭
                                        審判長法  官  雷  雯  華
                                              法  官  李  育  仁
                                              法  官  吳  祚  丞
右正本證明與原本無異。
如不服本判決應於送達後十日內向本院提出上訴狀。
                                              書記官  林  立  原
中      華      民      國    九十三    年      六      月      一      日
